【裁判字號】    95,訴,1252
【裁判日期】    950613
【裁判案由】    詐欺
【裁判全文】
臺灣臺中地方法院刑事判決              95年度訴字第1252號
公  訴  人  臺灣臺中地方法院檢察署檢察官
被      告  甲○○
                    （現於臺灣臺中監獄臺中分監執行中）
上列被告因詐欺案件，經檢察官提起公訴（95年度偵字第1671號
、95年度偵字第1804號），被告於本院準備程序中為認罪之陳述
，經本院合議庭裁定由受命法官獨任改行簡式審判程序審理，判
決如下：
    主    文
甲○○連續以幫助意圖為自己不法之所有，以詐術使人將本人之
物交付為常業，累犯，處有期徒刑壹年貳月。扣案之MOTOROLA廠
牌V226型號門號0000000000號行動電話壹支（不含SIM 卡），沒
收。
    犯罪事實
一、甲○○前於民國91年間，因違反動產擔保交易法案件，經本
    院於92年3月28日以91年度自字第978號判處有期徒刑四月，
    如易科罰金以三百元折算一日確定，於92年10月20日入監執
    行，甫於93年01月27日縮短刑期執行完畢。
二、甲○○明知行動電話門號SIM 卡係做為聯絡之用，可預見收
    購他人名義之行動電話門號後轉售，可能被常業詐騙集團利
    用為向人詐財之聯絡工具使用；且明知由黃彬豪所組成之專
    門收購金融帳戶、行動電話門號轉售之集團，係基於幫助常
    業詐欺取財之概括犯意，而以居中向不特定之多數人收購金
    融帳戶及行動電話門號後，再轉售詐騙集團之方式，以幫助
    詐騙集團實施詐騙他人財物供匯款及聯絡使用。（黃彬豪收
    購金融帳戶及行動電話門號之經營模式：係由黃彬豪在中華
    人民共和國廈門地區負責綜理各項事務，並長期不定時在「
    中國時報」、「聯合報」、「自由時報」、「蘋果日報」之
    分類廣告版，以不同聯絡人及聯絡電話之名義，刊登主要內
    容為「安全簿子、高價低賣、安全保固、0000000000」之訊
    息，以一般金融銀行帳戶每份新臺幣（下同）3000元、郵局
    帳戶每份5,000元、行動電話門號每個門號500元之代價，向
    不特定人收購取得銀行帳戶及行動電話門號後，再以一般金
    融銀行帳戶每份7000元至8000元不等、郵局帳戶每份10,000
    元至15,000元、行動電話門號每個門號2,000元至2,500元不
    等之代價，轉售予綽號「李小姐」、「陳先生」、「小江」
    等詐騙集團成員作為向人詐財之匯款帳戶及通信聯絡使用。
    ）甲○○因積欠黃彬豪債務，無力償還，竟接受黃彬豪之提
    議，基於幫助黃彬豪組成之專門收購金融帳戶、行動電話門
    號轉售常業詐騙集團之概括犯意，於94年03月間起至94年04
    月中旬止，受僱於黃彬豪，擔任收購行動電話門號之工作，
    利用登報（先係由黃彬豪登報，自94年3月底、4月初起由甲
    ○○自行登報，並以門號0000000000號行動電話為聯絡電話
    ）之方式，以每個門號500 元之代價向不特定人收購行動電
    話門號，前後合計收購約20個行動電話門號，交付黃彬豪轉
    售予常業詐騙集團作為向人行騙詐財之聯絡工具使用，甲○
    ○每交付一個行動電話門號予黃彬豪，可以自黃彬豪處獲得
    300元之利益。嗣於94年4月23日23時45分許，在臺中市○○
    路與朝馬路口，查獲甲○○，並扣得甲○○所有供登報收購
    行動電話門號使用之MOTOROLA廠牌V226型號行動電話門號00
    00000000號行動電話一支及其所有供個人使用之MOTOROLA廠
    牌V171型號門號0000000000號行動電話一支等物。
三、甲○○可預見金融帳戶係個人理財之重要工具，關係個人財
    產、信用之表徵，一般人利用他人名義之金融帳戶，常與詐
    欺取財之犯罪密切相關，且取得他人存摺之目的，在於收取
    贓款及掩飾犯行不易遭人追查，又對於提供帳戶之行為本身
    ，雖無引發他人萌生犯罪之確信，但仍不顧他人所可能遭受
    之危險，竟基於承前縱若有人持以犯詐欺取財罪亦不違反其
    本意之幫助概括犯意，於94年05月初某日，在臺中縣東勢鎮
    石岡水壩附近，以5000元之代價，將其於91年07月11日向台
    新國際商業銀行（下稱台新銀行）西台中分行申請開立帳號
    00000000000000號帳戶存摺、金融卡及密碼，出售交付予不
    詳姓名年籍之成年男子取得。嗣該不詳姓名年籍之成年男子
    於取得甲○○所交付之前開銀行帳戶存摺、金融卡及密碼後
    ，隨即基於詐欺取財之犯意，意圖為自己不法之所有，於94
    年05月20日20時15分許，撥打電話予乙○○，佯稱其在台新
    銀行有一張三合一信用卡款項未繳，要求撥打（02）000000
    00號電話找「林見洲課長」聯繫，乙○○不疑有他，乃撥打
    該聯絡電話與自稱「林見洲課長」之人聯繫，該人即要求乙
    ○○於94年05月20日21時37分許，持金融卡前往臺南市○區
    ○○路240 號臺灣銀行安平分行，依照指示操作提款機，致
    使乙○○誤信為真而錯誤匯款99,983元至甲○○所申請開立
    之前開台新銀行帳戶內。嗣因乙○○操作匯款後，發現帳戶
    內之款項被轉出，察覺有異，立即報警處理，因而循線查悉
    上情。
四、案經新竹市警察局移送及被害人乙○○訴由臺中市警察局第
    四分局報告臺灣臺中地方法院檢察署檢察官偵查起訴。
    理    由
一、認定事實所依憑之證據：
（一）訊據被告甲○○，對於上揭時地，受僱於黃彬豪，以每個
      行動電話門號500元、獲利300元之代價，對外向不特定收
      購行動電話門號，交付黃彬豪，轉售予常業詐騙集團作為
      行騙詐財之聯絡工具使用等情，業經於本院中坦認屬實，
      核與黃彬豪於警詢、偵查中（參照臺灣新竹地方法院檢察
      署94年度偵字第2162號偵查卷第11、14頁、第437、537頁
      ）之供述內容、詹敬誠於警詢、偵查中（臺灣新竹地方法
      院檢察署94年度偵字第2162號偵查卷第20頁、第705 頁）
      之供述內容均屬相符，並有登報廣告一份（參照臺灣新竹
      地方法院檢察署94年度偵字第2162號偵查卷第317 頁）在
      卷可稽，復有扣案之MOTOROLA廠牌V226型號門號00000000
      00號行動電話一支為證（參照臺灣新竹地方法院檢察署94
      年度偵字第2162號偵查卷第319 頁），被告該部分自白供
      述與現有事證相符，應堪置信。查：被告所屬之收購金融
      帳戶及行動電話門號轉售集團，係收購金融帳戶、行動電
      話門號後，再轉售予詐騙集團，而該詐騙集團係以向被害
      人王祥裕等人施詐行騙財物，藉以獲取高額非法利益，資
      以為業等情，此有臺灣新竹地方法院94年度訴字第647號
      刑事判決（參照95年度偵字第1671號偵查卷第29至31頁、
      第32至41頁）、臺灣苗栗地方法院93年度訴字第327號刑
      事判決（參照95年度偵字第1671號偵查卷第48 至53頁）
      在卷可稽；佐以，該詐騙集團成員，分工細密，有提供被
      害人個人資料者、專門收購金融帳戶及行動電話門號者、
      專門撥打電話施詐行騙者、負責提領人頭帳戶內之被害人
      匯入款項者，且詐騙集團在為警查獲前，均係以長時間、
      大範圍、隨機之方式行騙詐財，行騙對象為數眾多，藉以
      獲取鉅額之非法利益，可見該詐騙集團成員顯係以詐騙所
      得財物賴以維生，而以詐欺取財為常業無疑；且被告係一
      智慮成熟之成年人，對於已為社會大眾熟知之常業詐騙集
      團犯罪模式，應無不知之理；從而，被告受僱於黃彬豪，
      擔任收購行動電話門號之工作，以供黃彬豪轉售予常業詐
      騙集團作為行騙詐財之聯絡工具使用，確已成立幫助常業
      詐欺之犯行。
（二）次以，訊據被告，對於上揭時地，提供其所申請開立之台
      新銀行西台中分行帳戶存摺、金融卡及密碼，予該姓名年
      籍不詳之成年男子，作為向告訴人乙○○詐財之匯款帳戶
      使用等情，業於本院中坦認屬實，核與告訴人乙○○於警
      詢中之指訴情節相符，並有被告台新銀行之開戶資料及資
      金往來明細各一份（參照95年度偵子第1804號偵查卷第13
      至46頁）、告訴人乙○○受騙匯款之臺灣銀行自動櫃員機
      交易明細表一份（參照臺中市警察局第四分局移送卷第11
      頁）在卷可稽，被告該部分自白供述均與現有事證相符，
      應堪置信。按刑法上之故意，區分直接故意（確定故意）
      與間接故意（不確定故意），「行為人對於構成犯罪之事
      實，明知並有意使其發生者」為直接故意，「行為人對於
      構成犯罪之事實，預見其發生而其發生並不違背其本意者
      」為間接故意；又金融帳戶為個人理財之工具，申請開設
      金融帳戶並無任何特殊之限制，一般民眾皆能自由申請開
      戶，並得同時在不同金融機構申請多數存款帳戶使用，乃
      眾所周知之事實，依一般人之社會生活經驗，倘係合法收
      入，本可自行向金融行庫開戶使用，而無庸向他人借用帳
      戶之必要；苟不以自己名義申請開戶，反以不正方式向不
      特定人取得他人之金融機構帳戶使用，衡情應能懷疑其目
      的在於詐欺取得他人財物，且利用不實之抽獎訊息之方式
      佯稱收訊人幸運中獎而詐欺取財之犯罪類型層出不窮，該
      等犯罪多數均係利用人頭帳戶作為匯款帳戶，並經媒體廣
      為披載，被告係成年且有相當智識之人，對於社會上常有
      利用人頭帳戶從事詐財之犯罪情事，亦足以認知，是被告
      對於該詐騙集團實施詐欺取財之犯行應可預見，且被告對
      於該詐騙集團成員利用其所申請開立之銀行帳戶向人詐欺
      取財之犯行，並無違背其本意。至被告提供前開銀行帳戶
      之行為，既非詐欺取財罪之犯罪構成要件行為，更查無任
      何證據足資證明被告與該詐騙集團成員間有何共同詐欺取
      財之犯意聯絡或行為分擔，足認被告應僅係幫助行為，尚
      未達到共犯之參與程度。
（三）綜上所述，本件事證已臻明確，被告犯行，洵堪認定。
二、論罪科刑部分：
（一）按刑法上之幫助犯，係指以幫助之意思，對於正犯資以助
      力，而未參與實施犯罪之行為者而言（最高法院49年台上
      字第77號判例）。查：該詐騙集團成員於取得黃彬豪等組
      成之集團所收購之金融帳戶及行動電話門號後，基於常業
      詐欺取財之犯意，意圖為自己不法之所有，向被害人施以
      詐術，致使被害人誤信為真，陷於錯誤，而依照指示匯款
      至指定之人頭帳戶內，該詐騙集團即藉此詐騙手段，獲取
      鉅額非法利益，賴以維生，核該詐騙集團成員所為，係犯
      刑法第340 條之常業詐欺取財罪。本件被告基於幫助常業
      詐欺之概括犯意，受僱於黃彬豪等組成之收購金融帳戶及
      行動電話門號轉售予詐騙集團使用之集團，負責對外收購
      行動電話門號，再由黃彬豪等組成之集團成員轉售該行動
      電話門號予常業詐騙集團作為詐騙被害人之聯絡工具使用
      ，以幫助常業詐騙集團實施詐騙他人財物供聯絡匯款之用
      ，被告提供行動電話門號之行為，顯係基於幫助他人詐欺
      取財之犯意，且所為提供行動電話門號予他人之行為係屬
      刑法詐欺取財罪構成要件以外之行為，其既以幫助他人犯
      罪之意思而參與犯罪構成要件以外之行為，核其所為，係
      犯刑法第30條、第340條之幫助常業詐欺取財罪。
（二）次查：該姓名年籍不詳之成年男子於取得被告提供之前開
      銀行帳戶存摺、金融卡及密碼後，基於詐欺取財之概括犯
      意，意圖為自己不法之所有，向告訴人乙○○施以詐術，
      致使告訴人乙○○誤信為真，陷於錯誤，依照指示，匯款
      至被告所申請開立交付予該姓名年籍不詳之成年男子使用
      之前開台新銀行西台中分行帳戶內，因而受有財物損失，
      核該姓名年籍不詳之成年男子所為，係犯刑法第339條第1
      項之詐欺取財罪。本件被告將其所申請開立之銀行帳戶提
      供予該姓名年籍不詳之成年男子作為連續詐欺取財之匯款
      帳戶使用，顯係基於幫助他人詐欺取財之犯意，且所為提
      供帳戶予他人之行為係屬刑法詐欺取財罪構成要件以外之
      行為，其既以幫助他人犯罪之意思而參與犯罪構成要件以
      外之行為，依刑法第30條第1 項前段幫助犯之規定，核其
      所為，係犯刑法第339條第1項詐欺取財罪之幫助犯。
（三）又被告連續多次收購行動電話門號提供常業詐騙集團使用
      ，及出售個人金融帳戶予詐騙集團使用等幫助行為，其時
      間緊接，手段同一，所觸犯犯罪構成要件相同之罪名，顯
      係基於概括犯意而為之，為連續犯之裁判上一罪關係，應
      依刑法第56條之規定，從一重之幫助常業詐欺罪論處，並
      加重其刑。另被告所為之幫助常業詐欺犯行，係以幫助黃
      彬豪，再由黃彬豪幫助常業詐騙集團，以利常業詐騙集團
      成員遂行常業詐欺構成要件之實施，係屬幫助幫助犯（即
      間接幫助犯），仍為幫助犯，應依刑法第30條第2 項之規
      定，減輕其刑，並先加後減之。（另按刑法第28條共同正
      犯之規定，乃僅適用於正犯，並不包括幫助犯在內，是縱
      二人以上有共同幫助他人犯罪之意思聯絡，而共同幫助同
      一正犯實施犯罪，亦無論以刑法第28條共同正犯規定之餘
      地，仍應各負幫助罪責〈最高法院33年度上字第793 號判
      例參照〉。據此，被告與黃彬豪等集團成員縱有共同幫助
      常業詐欺集團實施犯罪，亦無論以刑法第28條共同正犯之
      餘地，仍應各負幫助罪責，附此敘明。）
（四）末查：被告曾於91年間，因違反動產擔保交易法案件，經
      本院於92年3月28日以91年度自字第978號判處有期徒刑四
      月，如易科罰金以三百元折算一日確定，於92年10月20日
      入監執行，甫於93年01月27日縮短刑期執行完畢，此有臺
      灣高等法院被告前案紀錄表一份在卷可佐，被告前受有期
      徒刑之執行完畢後，五年以內再犯有期徒刑以上之罪，為
      累犯，應依刑法第47條之規定，遞加重其刑，並先加後減
      之。
（五）爰審酌被告積欠黃彬豪債務，無力償還，竟應允受僱擔任
      收購行動電話門號以提供轉售予詐騙集團成員使用之工作
      ，獲取非法利益，用以抵場所積欠之債務；又因因缺錢花
      用，更圖以出售個人銀行帳戶，提供予詐騙集團作為詐財
      之匯款帳戶使用；被告間接提供他人行動電話門號及個人
      金融帳戶予詐騙集團成員使用之行為，助長犯罪之不良風
      氣，幫助犯罪者隱匿真實身分，增加檢警犯罪偵查之困難
      性，間接造成更多人之遭受損害，其行誠屬可議；惟因被
      告犯罪後業經坦承犯行，犯後態度尚稱良好，考量被告參
      與之程度非深、時間未久，獲取之利益有限，且本身並未
      實際參與詐欺取財之犯行，可責難性較為輕微等一切情狀
      ，量處如主文所示之刑，以示懲儆。
三、從刑沒收部分：
（一）扣案之MOTOROLA廠牌行動電話門號0000000000號行動電話
      一支，係屬被告所有供登報收購行動電話門號聯絡使用之
      物，業據被告於偵查中供述屬實（參照95年度偵字第1671
      號偵查卷第59頁），係供犯罪所用之物，爰依刑法第38條
      第1項第2款之規定，併予諭知沒收。
（二）至於，前開行動電話之SIM 卡，係屬電信公司所有，行動
      電話門號申請使用人僅有使用權，自無從諭知沒收；又扣
      案之MOTOROLA廠牌門號0000000000號行動電話一支，雖係
      被告所有，業據被告於本院中供述在卷，然依據現有事證
      ，並無從認定係供被告作為登報收購行動電話或與黃彬豪
      集團聯絡所用之物，尚無從諭知沒收，附此敘明。
據上論斷，應依刑事訴訟法第273條之1 第1項、第299條第1項前
段，刑法第56條、第30條、第340條、第47條、第38條第1 項第2
款，罰金罰鍰提高標準條例第1條前段，判決如主文。
中    華    民    國    95    年    6     月    13    日
                  刑事第五庭    法  官  巫淑芳
上開正本證明與原本無異。
如不服本判決，應於送達後10日內向本院提出上訴狀（須附繕本
），上訴於臺灣高等法院臺中分院。
                                書記官  王麗麗
中    華    民    國    95    年    6     月    13    日
附錄論罪科刑法條：
中華民國刑法第340條：
以犯第339 條之罪為常業者，處一年以上七年以下有期徒刑，得
併科五萬元以下罰金。
中華民國刑法第339條：
意圖為自己或第三人不法之所有，以詐術使人將本人或第三人之
物交付者，處五年以下有期徒刑、拘役或科或併科1000元以下罰
金。
以前項方法得財產上不法之利益或使第三人得之者，亦同。
前二項之未遂犯罰之。


司法院資訊處製作；財團法人民間司法改革基金會備份。
